【裁判字號】    99,訴,197
【裁判日期】    990930
【裁判案由】    損害賠償
【裁判全文】
臺灣彰化地方法院民事判決  99年度訴字第197號
原      告  丁○○
特別代理人  丙○○
法定代理人  乙○○○
被      告  甲○○
            戊○○即明新煤氣行.
上列當事人間請求損害賠償事件，本院於民國99年9月16日言詞
辯論終結，茲判決如下：
    主  文
被告應連帶給付原告新台幣伍拾貳萬貳仟捌佰壹拾參元，及自民
國九十八年九月十六日起至清償日止，按年息百分之五計算之利
息。
原告其餘之訴駁回。
訴訟費用由被告連帶負擔百分之十二即新台幣伍仟壹佰玖拾參元
，餘由原告負擔。
本判決第一項於原告以新台幣壹拾柒萬元為被告供擔保後，得假
執行。但被告以新台幣伍拾貳萬貳仟捌佰壹拾參元為原告預供擔
保後，得免為假執行。
原告其餘假執行之聲請駁回。
    事實及理由
一、原告起訴主張：
  (1)被告甲○○受僱於被告戊○○所經營之明新煤氣行，擔任送
    貨司機，於民國98年6月11曰上午9時24分許，在彰化縣北斗
    鎮○○路與中西路口，無照駕駛車牌號碼0291-NF自小貨車
    ，行經閃光黃燈號誌路口，占用對向車道搶先左轉且未讓對
    向直行車先行，撞擊原告騎乘之車牌號碼UTC-650輕型機車
    ，致原告受有頭部外傷併顱內出血、胸部挫傷併肺部出血及
    呼吸衰竭使用呼吸器等傷害。原告經送行政院衛生署彰化醫
    院（下稱彰化醫院）、全民醫院、國防醫學院三軍總醫院附
    設民眾診療服務處（下稱三軍總醫院）治療迄今，仍昏迷不
    醒，呈植物人狀態。被告甲○○業經貴院刑事庭以98年度交
    易字第280號判決有期徒刑陸月確定。爰依民法第184條第1
    項前段、第188條第1項前段、第193條第1項及第195條第1項
    前段之規定，請求被告連帶賠償如下：
    1.已支出醫療及增加生活上需要之費用部份：
      自98年6月11日起至99年4月10日止，共計10個月，合計支
      出新台幣（下同）459,578元，此有收據為憑。
    2.將來醫療及增加生活上需要之費用部份：
      自99年4月11日以後為1,840,080元，說明如下。
      原告於98年6月11日發生車禍迄今平均每月醫療及增加
        生活上需要之費用部份約45,957元。惟原告於99年4月1
        日起入住伍倫惠來老人養護中心接受養護照顧，每月應
        繳月費25,000元。另外，原告因使用鼻胃管灌食、插管
        及臥床緣故，肺部、泌尿道及皮膚常發生感染，故必須
        定期更換上開醫療之各項用品，此部份費用另計。將來
        原告仍需持續追蹤病情，至醫院就醫，雖然有健保給付
        ，但仍有自負額之負擔。惟原告為求儘速審理，願依每
        月照護費用25,000元，為將來醫療及增加生活上需要之
        費用之標準。
      原告為17年7月20日出生，現年82歲，平均餘命7歲，車
        禍發生時，年81歲。惟99年4月10日以前之部份，已憑
        收據為上述請求，依霍夫曼計算法扣除中間利息，將來
        醫療及增加生活上需要之費用部份為1,840,080元（每
        月25,000元*12月*霍夫曼係數6.0000000=1,840,080元
        ）。
    3.慰撫金部分：
      原告受有呼吸衰竭併使用呼吸器、頭部挫傷併顱內出血及
      胸部挫傷併肺部出血，於98年6月11日入院治療觀察，目
      前已呈重度休克、疑似腦死狀態，生活完全由他人照料，
      身體及精神均受有莫大之痛苦，難以言諭，爰依法請求被
      告賠償精神慰撫金2,000,000元。
  (2)綜上，爰依法提起本訴，並聲明：被告應連帶給付原告4,29
    9,658元，及自起訴狀繕本送達翌日起至清償日止，按年息5
    %計算之利息；願供擔保請准宣告假執行；訴訟費用由被告
    連帶負擔。
二、被告則以：
  (1)依據臺灣省彰化縣區車輛行車事故鑑定委員會鑑定意見書彰
    化縣區980372案之鑑定意見，被告甲○○是肇事主因，原告
    是肇事次因，則被告甲○○應負三分之二肇事責任，而原告
    應負三分之一肇事責任。
  (2)原告請求醫療及增加生活上需要之費用，應分成下列兩部分
    ：
    1.自98年6月11日起至99年3月31日止之醫療及增加生活上需
      要之費用部分：
      原告之請求，貴院應採原告99年5月20日具狀、附有明細
      表、收據之民事準備書(二)狀提出請求之金額作為原告醫療
      及增加生活上需要之費用參考，在原證一號內有非醫療及
      非生活上需要之費用，分別扣除如下：支付彰化醫院之費
      用19,301元應扣除3,060元之伙食費部分；支付三軍總醫
      院之費用271,976元，應扣除3,000元、9,300元、9,300元
      、8,400元、9,300元之伙食費部分；支付伍倫惠來老人養
      護中心費用係99年4月1日至5月31日之費用，與後列項目
      重複請求，應全部扣除。
    2.自99年4月1日以後之醫療及增加生活上需要之費用部分：
      被告同意原告自99年4月1日起入員林伍倫惠來老人養護中
      心接受養護照顧，願意每月支付25,000元照護費，原告請
      求將來給付醫療及增加生活上需要費用起算日亦應因此開
      始，依霍夫曼計算法扣除中間利息，原告餘命7歲，被告
      因負三分之二之肇事責任，尚需支付1,226,720.18元（
      25,000元×12×6.0000000×2÷3＝1,226,720.18元）。
  (3)原告請求之慰撫金部分，參照最高法院51年度台上字第223
    號判例及本件鑑定結果分論兩造肇事責任及損害賠償責任之
    分擔，被告認原告之請求依據失衡，兩造間所受精神損害應
    負之慰撫金宜各自負擔，而不得請求對造給付較為適宜。另
    原告所受之損害雖較重於被告，然原告於99年4月1日起已入
    住員林伍倫惠來老人養護中心接受養護照顧，其本人與家屬
    精神負擔亦因此而減輕，對於被告精神慰撫金之請求，亦可
    視為移轉、附加於其醫療及增加生活需要之費用上，緣此可
    消弭兩造間之爭議等語，資為抗辯，並聲明：原告之訴及其
    假執行之聲請均駁回；訴訟費用由原告負擔；如受不利之判
    決，請准提供現金或等值之有價證券為擔保免為假執行。
三、法院之判斷：
  (1)原告主張被告甲○○受僱於被告戊○○，於上揭時地無照駕
    車行經閃光黃燈號誌路口，占用對向車道搶先左轉且未讓對
    向直行車先行，撞及原告所騎乘之機車，致原告人車倒地受
    有頭部外傷併顱內出血、胸部挫傷併肺部出血及呼吸衰竭使
    用呼吸器等傷害之事實，業據其提出診斷證明書為證，且為
    被告所不爭執，堪信為真實。
  (2)按汽車左轉彎時，應距交岔路口三十公尺前顯示方向燈或手
    勢，換入內側車道或左轉車道，行至交岔路口中心處左轉，
    並不得占用來車道搶先左轉。道路交通安全規則第102條第1
    項第5款定有明文。被告甲○○駕車自應遵守上述交通規則
    ，且依當時路況，又無不能注意之情形，其竟疏未注意以致
    肇事，其有違反前開規定甚明。至於原告駕駛機車行經閃光
    黃燈號誌路口，未減速慢行，注意安全，小心通過，雖同有
    過失，惟依法被告甲○○仍難辭其過失之責。本件肇事經臺
    灣省彰化縣區車輛行車事故鑑定委員會鑑定結果，亦認被告
    甲○○駕車行經閃光黃燈號誌路口，占用對向車道搶先左轉
    且未讓對向直行車先行，為肇事主因，原告駕駛輕型機車行
    經閃光黃燈號誌路口，未減速慢行，注意安全，小心通過，
    為肇事次因，有鑑定意見書附卷可參。
  (3)次按汽車、機車或其他非依軌道行駛之動力車輛，在使用中
    加損害於他人者，駕駛人應賠償因此所生之損害。受僱人因
    執行職務，不法侵害他人之權利者，由僱用人與行為人連帶
    負損害賠償責任。不法侵害他人之身體、健康、名譽、自由
    、信用、隱私、貞操，或不法侵害其他人格法益而情節重大
    者，被害人雖非財產上之損害，亦得請求賠償相當之金額。
    民法第191條之2前段、第188條第1項前段、第195條第1項分
    別定有明文。本件被告甲○○駕車疏未注意而肇事，致原告
    受傷，原告自得請求被告連帶賠償其損害。茲就原告得請求
    賠償之金額分述如下：
    自98年6月11日起至99年3月31日止之醫療費用及增加生活
      上需要部分部分：
      原告主張支出459,578元，業據其提出醫療單據為證，且
      為被告所不爭執，應堪信為真實。被告辯稱應扣除伙食費
      用部分，經查被告因需灌食，其費用超過正常飲食部分，
      應認為確有增加生活上需要，而正常飲食所需費用，依兩
      造不爭執之彰化縣平均每戶家庭收支表，每人每月為3,50
      7元，依此計算，原告於98年6月11日至98年6月24日在彰
      化醫院之管灌膳食費3,060元，應扣除其正常飲食之費用
      1,637元（3507×14/30）；原告於98年11月19日至99年4
      月1日在三軍總醫院之管灌膳食費39,300元，應扣除其正
      常飲食之費用15,431元（3507×4又12/30）。至於被告辯
      稱應扣除之伍倫惠來老人養護中心99年4月1日至5月31日
      之費用部分，確係與下項重複請求，應予扣除50,000元。
      綜上，原告此部分得請求之金額為392,510元（0000000
      0000000000000000）。
    自99年4月1日以後之醫療及增加生活上需要之費用部分：
      被告同意原告於員林伍倫惠來老人養護中心接受養護照顧
      ，每月費用為25,000元，並以平均餘命7歲計算，則依霍
      夫曼計算法扣除中間利息後，原告請求將來醫療及增加生
      活上需要之費用1,840,080元，應予准許。
    精神慰撫金部分：查原告受有頭部外傷併顱內出血、胸部
      挫傷併肺部出血及呼吸衰竭使用呼吸器等傷害，已呈植物
      人狀態，情節重大，堪認其身心上確實受有相當之痛苦，
      是原告依民法第195條第1項之規定，請求被告連帶賠償非
      財產上損害，自屬有據。本院審酌兩造之身份、地位、經
      濟情況，以及原告所受傷害之程度，認為原告請求被告連
      帶賠償非財產上損害200萬元，尚屬過高，應核減為100萬
      元為適當。
  (4)按損害之發生或擴大，被害人與有過失者，法院得減輕其賠
    償金額，或免除之。民法第217條第1項定有明文。本件原告
    駕駛機車行經閃光黃燈號誌路口，未減速慢行，注意安全，
    小心通過，已堪認定。是原告對本件事故之發生，亦難辭過
    失之責，茲審酌兩造過失程度，酌情認原告應負三成之過失
    責任。
  (5)末按保險人依強制汽車責任保險法規定給付之保險金，視為
    加害人或被保險人損害賠償金額之一部分；加害人或被保險
    人受賠償請求時，得扣除之。強制汽車責任保險法第32條定
    有明文。查原告已受領170萬元之強制汽車責任保險金，及
    被告已給付其4萬元之事實，業經其陳明在卷，則該部分之
    金額應自其得請求賠償之金額中扣除。
  (6)綜上，原告得請求賠償之金額，經扣減後為522,813元【（3
    92510＋0000000＋0000000）×7/10（過失比例）─0000000
    ＝522813】。從而，原告本於侵權行為之損害賠償請求權，
    請求被告連帶賠償522,813元，及自起訴狀繕本送達翌日即
    98年9月16日起至清償日止，按年息5%計算之利息，洵屬正
    當，應予准許。至逾此部分所為之請求，則無理由，應予駁
    回。
四、兩造均陳明願供擔保聲請宣告假執行或免為假執行，原告勝
    訴部分經核於法均無不合，爰分別酌定相當擔保金額宣告之
    。至於原告敗訴部分，其假執行之聲請即失所附麗，應併予
    駁回。
五、本件事證已臻明確，兩造其餘之攻擊防禦方法，核與判決結
    果不生影響，爰毋庸一一論述。
六、訴訟費用負擔之依據：民事訴訟法第79條、第85條第2項。
中    華    民    國    99    年    9     月    30    日
                  民事第二庭    法  官  施錫揮
以上正本係照原本作成。
如對判決上訴，應於判決送達後20日內向本院提出上訴狀。如委
任律師提起上訴者，應一併繳納上訴審裁判費。
中    華    民    國    99    年    9     月    30    日
                                書記官  蕭秀吉

司法院資訊處製作；財團法人民間司法改革基金會備份。
